【裁判字號】    96,重訴,511
【裁判日期】    970606
【裁判案由】    拆屋還地等
【裁判全文】
臺灣板橋地方法院民事判決             96年度重訴字第511號
原      告  臺灣省桃園農田水利會
法定代理人  乙○○
訴訟代理人  趙昌平律師
複代理人    蔡琇媛律師
被      告  癸○○
            戊○○○
前列二人共同
訴訟代理人  甲○○
被      告  辛○○○
            己○○
                      3樓
            丁○○
前列三人共同
訴訟代理人  黃炳飛律師
被      告  壬○○
            庚○○
            丙○○
上列當事人間請求拆屋還地等事件，經本院於民國97年5月23日
言詞辯論終結，判決如下：
    主  文
被告癸○○應將坐落台北縣中和市○○段第366 地號、同段第37
6 地號、同段第375 地號土地上如附圖所示深綠色部分面積合計
二十九點三九平方公尺之建物（門牌號碼台北縣中和市○○路51
號）拆除，並將該部分土地返還原告。
被告癸○○應給付原告新臺幣壹拾柒萬貳仟伍佰陸拾元，及自民
國九十六年十二月十二日起至清償日止，按年息百分之五計算之
利息。
被告辛○○○應將坐落台北縣中和市○○段第375 地號土地上如
附圖所示黃色部分面積二十一點五二平方公尺之建物（門牌號碼
台北縣中和市○○路53號）拆除，並將該部分土地返還原告。
被告辛○○○應將坐落台北縣中和市○○段第375 地號、同段第
374 地號土地上如附圖所示淺綠色部分面積合計二十三點四五平
方公尺之建物（門牌號碼台北縣中和市○○路55號）拆除，並將
該部分土地返還原告。
被告己○○、丁○○應自坐落台北縣中和市○○段第375 地號、
同段第374 地號土地上如附圖所示淺綠色部分面積合計二十三點
四五平方公尺之建物（門牌號碼台北縣中和市○○路55號）內遷
出。
被告辛○○○應給付原告新臺幣貳拾陸萬仟伍佰陸拾元，及自
民國九十六年十二月十日起至清償日止，按年息百分之五計算之
利息。
被告壬○○應將坐落台北縣中和市○○段第374 地號、同段第37
3 地號土地上如附圖所示紅色部分面積合計二十四點五五平方公
尺之建物（門牌號碼台北縣中和市○○路57號）拆除，並將該部
分土地返還原告。
被告庚○○、丙○○應自坐落台北縣中和市○○段第374 地號、
同段第373 地號土地上如附圖所示紅色部分面積合計二十四點五
五平方公尺之建物（門牌號碼台北縣中和市○○路57號）內遷出
。
被告壬○○應給付原告新臺幣壹拾肆萬仟捌佰捌拾元，及自
民國九十七年五月十一日起至清償日止，按年息百分之五計算之
利息。
被告戊○○○應將坐落台北縣中和市○○段第373 地號、同段第
372 地號土地上如附圖所示藍部分面積合計二十八點七九平方公
尺之建物（門牌號碼台北縣中和市○○路59號）拆除，並將該部
分土地返還原告。
被告戊○○○應將坐落台北縣中和市○○段第372 地號土地上如
附圖所示黑色部分面積七點九九平方公尺之建物拆除，並將該部
分土地返還原告。
被告戊○○○應給付原告新臺幣貳拾壹萬伍仟伍佰陸拾元，及自
民國九十六年十二月十一日起至清償日止，按年息百分之五計算
之利息。
原告其餘之訴駁回。
訴訟費用由被告癸○○負擔十分之二、被告辛○○○負擔十分之
三、被告壬○○負擔十分之二，餘由被告戊○○○負擔。
本判決第一、二項於原告以新臺幣捌拾伍萬元為被告癸○○供擔
保後，得假執行；但被告癸○○如於執行標的物拍定、變賣或物
之交付前，以新臺幣貳佰伍拾肆萬玖仟壹佰柒拾參元為原告預供
擔保，或將請求標的物提存，得免為假執行。
本判決第三、四、六項於原告以新臺幣壹佰參拾萬元為被告辛○○○供擔保後，得假執行；但被告辛○○○如於執行標的物拍定
、變賣或物之交付前，以新臺幣參佰捌拾玖萬參仟伍佰零參元為
原告預供擔保，或將請求標的物提存，得免為假執行。
本判決第五項於原告以新臺幣陸拾捌萬元為被告己○○、丁○○
供擔保後，得假執行；但被告己○○、丁○○如於執行標的物拍
定、變賣或物之交付前，以新臺幣貳拾萬參仟零參拾壹元為原告
預供擔保，或將請求標的物提存，得免為假執行。
本判決第七、九項於原告以新臺幣柒拾壹萬元為被告壬○○供擔
保後，得假執行；但被告壬○○如於執行標的物拍定、變賣或物
之交付前，以新臺幣貳佰壹拾貳萬伍仟伍佰拾玖元為原告預供
擔保，或將請求標的物提存，得免為假執行。
本判決第八項於原告以新臺幣柒拾壹萬元為被告庚○○、丙○○
供擔保後，得假執行；但被告庚○○、丙○○如於執行標的物拍
定、變賣或物之交付前，以新臺幣貳佰壹拾貳萬伍仟伍佰拾玖
元為原告預供擔保，或將請求標的物提存，得免為假執行。
本判決第十、十一、十二項於原告以新臺幣壹佰零陸萬元為被告
戊○○○供擔保後，得假執行；但被告戊○○○如於執行標的物
拍定、變賣或物之交付前，以新臺幣佰壹拾捌萬肆仟肆佰壹拾
貳元為原告預供擔保，或將請求標的物提存，得免為假執行。
原告其餘假執行之聲請駁回。
    事實及理由
一、本件被告壬○○、庚○○、丙○○未於言詞辯論期日到場，
    核無民事訴訟法第386 條所列各款情形，應依原告之聲請，
    由其一造辯論而為判決。
二、原告主張：緣坐落台北縣中和市○○段第366 、372 、373
    、374 、375 、376 地號6 筆土地（下稱系爭土地）為原告
    所有之大安圳幹線東支線南港分線水路地，而按「灌溉事業
    設施範圍由興辦人劃定報主管機關核定公告後，禁止為妨礙
    灌溉設施安全之行為」、「排注廢污水或引取圳路用水，於
    埤池或圳路設施上或其界限內施設建造物，非經主管機關核
    准不得為之。」「河川區域內，禁止建造工廠或房屋。」水
    利法第63條之3 第1 項第7 款、第2 項及第78條第1 項第4
    款分別定有明文。被告癸○○所有，門牌號碼台北縣中和市
    ○○路51號未保存登記建物，未經原告同意，而越界無權占
    用原告所有系爭土地；被告戊○○○所有，門牌號碼台北縣
    中和市○○路59號建物，及59號建物旁之建物（均未保存登
    記）未經原告同意，而越界無權占用原告所有系爭土地；被
    告辛○○○所有，門牌號碼台北縣中和市○○路53、55號未
    保存登記建物，未經原告同意，而越界無權占用原告所有系
    爭土地；被告壬○○所有，門牌號碼台北縣中和市○○路57
    號未保存登記建物，未經原告同意，而越界無權占用原告所
    有系爭土地，其等占用系爭土地之地號及面積分別如附圖所
    示，皆妨害原告就系爭土地所有權之行使，爰依民法第767
    條規定，請求被告癸○○、戊○○○、辛○○○、壬○○拆
    屋還地；又上開被告所有之建物，其中門牌號碼為台北縣中
    和市○○路55號建物現為被告己○○、丁○○承租占用、連
    城路57號建物則為被告庚○○、丙○○占有，故原告並依所
    有物返還請求權，請求其等自上開占用系爭土地部分之建物
    內遷出。另依不當得利之法律關係，請求被告癸○○、戊○○○、辛○○○、壬○○給付自91年10月31日起至96年10月
    31 日 止計5 年，依系爭土地歷年申報地價百分之10計算之
    不當得利等語。併為聲明：(一)被告癸○○應將所有坐落台北
    縣中和市○○段第366 地號、同段第376 地號、同段第375
    地號土地上如附圖所示深綠色部分面積合計29.39 平方公尺
    之門牌號碼台北縣中和市○○路51號建物拆除，並將各該部
    分土地返還原告；被告癸○○並應給付原告新臺幣（下同）
    287, 599元，及自起訴狀送達翌日起至返還土地之日止按年
    息5% 計 算之利息。(二)被告辛○○○應將所有坐落台北縣中
    和市○○段第375 地號土地上如附圖所示黃色部分面積
    21.52 平方公尺之門牌號碼台北縣中和市○○路53號建物及
    坐落台北縣中和市○○段第375 地號、同段第374 地號土地
    上如附圖所示淺綠色部分面積合計23.45 平方公尺之台北縣
    中和市○○路55號建物拆除，並將各該部分土地返還原告；
    被告辛○○○並應給付原告439,267 元，及自起訴狀送達翌
    日起至返還土地之日止按年息5%計算之利息。(三)被告己○○
    、丁○○應自坐落台北縣中和市○○段第375 地號、同段第
    374 地號土地上如附圖所示淺綠色部分面積合計23.45 平方
    公尺之門牌號碼台北縣中和市○○路55號之建物中遷出。(四)
    被告壬○○應將所有坐落台北縣中和市○○段第374 地號、
    同段第373 地號土地上如附圖所示紅色部分面積合計24.55
    平方公尺之門牌號碼為台北縣中和市○○路57號建物拆除，
    並將各該部分土地返還原告；被告壬○○並應給付原告239,
    804 元，及自起訴狀送達翌日起至返還土地之日止按年息5%
    計算之利息。(五)被告庚○○、丙○○應自前項所示建物遷出
    。(六)被告戊○○○應將所有坐落台北縣中和市○○段第373
    地號、同段第372 地號土地上如附圖所示藍色部分面積合計
    28.79 平方公尺之門牌號碼為台北縣中和市○○路59號建物
    ，及坐落台北縣中和市○○段第372 地號土地上如附圖所示
    黑色部分面積7.99平方公尺之建物拆除，並將各該部分土地
    返還原告；被告戊○○○並應給付原告359,267 元，及自起
    訴狀送達翌日起至返還土地之日止按年息5%計算之利息。(七)
    原告願供擔保，請准宣告假執行。
三、被告癸○○、戊○○○則以：被告等之父親楊文正於61年6
    月28日向訴外人林呂鑾購買坐落台北縣中和市○○段第367
    、371 、370 等地號土地，及其上之房屋，上開土地及房屋
    緊鄰原告所有系爭土地，被告購買之房屋至今仍維持現狀，
    並無擴建、改建或重建，被告既係合法購買現狀之房地，買
    賣契約仍存在，買賣關係未消滅，被告等之使用自當屬有法
    律上之原因。且原告未具體說明是否受有損害？損害之範圍
    ？按原告所有之系爭土地地目皆為「水」，為公用財產，依
    國有財產法第32條之規定，公用財產應依預定計劃及規定用
    途或事業目的使用，本件原告因此是否確實受有損害，實際
    受損之內容為何，即有可議。故原告依不當得利之法律關係
    向被告請求返還利益，自屬不當。退萬步言，被告需返還利
    益，受益之計算方式亦不應適用土地法第105 條之規定。上
    開條文所稱之「基地」應泛指一切供建築使用之土地而言。
    惟原告系爭土地之地目皆為「水」，並非供建築使用之土地
    ，應無土地法第105 條、第97條之適用，是原告以系爭土地
    申報地價年息10% 之基地租金作為損害之計算方式，於法不
    合。又被告等之房屋皆位於台北縣中和市行政、經濟、地理
    中心，倘因一部分越界而予以拆除，勢將損及全部建築物之
    經濟價值，而原告之系爭土地現為廢水地，請求返還後之土
    地不能建築房屋，拆除後於原告似無甚益處，徒使被告受鉅
    大經濟損害，故原告請求被告拆屋還地有權利濫用，及損害
    他人情形等語資為抗辯，併為答辯聲明：原告之訴駁回，並
    陳明如受不利判決願供擔保，請准宣告免為假執行。
四、被告壬○○則以：被告之房屋位於台北縣中和市行政、經濟
    、地理中心，倘因一部分越界而予以拆除，勢將損及全部建
    築物之經濟價值，而原告之系爭土地現為廢水地，請求返還
    後之土地不能建築房屋，拆除後於原告似無甚益處，徒使被
    告受鉅大經濟損害，故原告請求被告拆屋還地有權利濫用，
    及損害他人情形等語資為抗辯，併為答辯聲明：原告之訴及
    假執行之聲請均駁回，並陳明如受不利判決願供擔保，請准
    宣告免為假執行。
五、被告辛○○○、己○○、丁○○則以：被告辛○○○所有，
    門牌號碼台北縣中和市○○路53號、55號房屋，坐落於台北
    縣中和市○○段第368 、369 地號土地上，惟部分建物逾越
    原告所有系爭第375 、374 地號土地，面積如附圖所示，被
    告不爭執。惟原告所有系爭第375 、374 地號土地雖地目編
    訂為水利地，然係已廢棄之水利地，已數十年不作灌溉用途
    。而被告辛○○○所有之上開房屋逾越原告所有系爭第375
    、374 地號土地如附圖所示，已有30多年之久，此為原告所
    知情，數十年來未曾主張權利，今率而請求被告辛○○○拆
    屋還地，難謂適法，亦不符公共利益。況查，被告一再表明
    願向原告購買逾越部分之土地，然原告一直未置可否，原告
    堅持拆屋還地，實乏法律上依據。又被告己○○、丁○○占
    用被告辛○○○所有門牌號碼台北縣中和市○○路55號建物
    ，係本於與被告辛○○○之租賃契約，原告既已訴請被告辛○○○返還，實無另請求被告己○○、丁○○遷出之必要等
    語資為抗辯，併為答辯聲明：原告之訴及假執行之聲請均駁
    回，並陳明如受不利判決願供擔保，請准宣告免為假執行。
六、被告庚○○、丙○○未於言詞辯論期日到場，亦未提出書狀
    作何聲明或陳述。
七、查系爭第366 、376 、372 、373 、374 、375 地號土地為
    原告所有，權利範圍均為全部，有原告提出之系爭土地登記
    謄本在卷可稽，堪信屬實。又原告主張系爭土地遭被告等人
    無權占有使用，其中：(一)被告癸○○所有門牌號碼台北縣中
    和市○○路51號建物，占用系爭第366 、376 、375 地號土
    地如附圖所示深綠色部分，面積合計29.39 平方公尺（其中
    占用第375 地號土地面積為1.04平方公尺、第366 地號土地
    面積為3.92平方公尺、第376 地號土地面積為24.43 平方公
    尺），該房屋現為訴外人子○○經營汽車修理業使用。(二)被
    告辛○○○所有門牌號碼台北縣中和市○○路53號建物，占
    用系爭第375 地號土地如附圖所示黃色部分，面積為21.52
    平方公尺。(三)被告辛○○○所有門牌號碼台北縣中和市○○
    路55號建物，占用系爭第375 、374 地號土地如附圖所示淺
    綠色部分，面積合計23.45 平方公尺（其中占用第375 地號
    土地面積為1.32平方公尺、第374 地號土地面積為22.13 平
    方公尺），現為被告己○○、丁○○經營免洗餐具店使用。
    (四)被告壬○○所有門牌號碼台北縣中和市○○路57 號 建物
    ，占用系爭第373 、374 地號土地如附圖所示紅色部分，面
    積為合計24.55 平方公尺（其中占用第374 地號土地面積為
    0.71平方公尺、第373 地號土地面積為23.84 平方公尺），
    現為被告庚○○、丙○○經營「大業角鋼鐵櫃行」使用。(五)
    被告戊○○○所有門牌號碼台北縣中和市○○路59號建物，
    占用系爭第372 、373 地號土地如附圖所示藍色部分，面積
    為合計28.79 平方公尺（其中占用第373 地號土地面積為0.
    28平方公尺、第372 地號土地面積為28.51 平方公尺）。(六)
    被告戊○○○所有，坐落於門牌號碼台北縣中和市○○路59
    號建物旁之建物（未掛門牌），占用系爭第372 地號土地如
    附圖所示黑色部分，面積為7.99平方公尺。已據本院赴現場
    勘驗明確，並囑託台北縣中和地政事務所測量屬實，有勘驗
    筆錄及如附圖所示之複丈成果圖與附表在卷可稽，復為被告
    辛○○○、己○○、丁○○、壬○○所不爭執，堪信為真實
    。至被告庚○○、丙○○則已於相當時期受合法通知，未於
    言詞辯論期日到場，亦未提出書狀爭執原告之主張，依民事
    訴訟法第280 條第3 項準用同條第1 項規定，應視同自認原
    告之主張。
八、按所有人對於無權占有或侵奪其所有物者，得請求返還之。
    對於妨害其所有權者，得請求除去之。有妨害其所有權之虞
    者，得請求防止之。民法第767 條定有明文。本件原告所有
    之系爭土地既有遭被告癸○○、戊○○○、辛○○○、壬○○前開房屋占用之事實，被告辛○○○、己○○、丁○○、
    壬○○、庚○○、丙○○亦未爭執渠等並無合法使用系爭土
    地之權源，被告癸○○、戊○○○雖辯稱其等之房屋及房屋
    所坐落之同段第367 、371 、370 地號土地係其等之父親向
    訴外人林呂鑾所買受，其等未為擴建、改建或增建，自有使
    用之正當權源云云。惟「按土地及土地上之建物，分別為獨
    立之不動產，倘地上建物所有人無權占用第三人所有之基地
    ，則地上建物之受讓人，即使合法受讓該地上物之占有，然
    非謂其對基地之無權占有，即變為合法占有。基地所有人依
    法自得以地上建物所有人或受讓人無權占有『基地』之法律
    關係，請求地上建物所有人或受讓人自占有『建物』之基地
    遷出，將基地交還。」（最高法院民事86年度台上字第1464
    號裁判要旨參照）。是縱被告癸○○、戊○○○上開房屋原
    係其等之父親向他人所購買，其等未為增建、改建或重建，
    然其等既未能舉證證明該建物興建之初，業經原告同意而占
    用系爭土地，則該建物越界建築而占用系爭原告所有之土地
    ，已屬無權占用，之後自原始起造該建物之人處購買而占有
    使用該建物之人，就系爭土地自仍屬無權占用，因此被告癸○○、戊○○○辯稱其等非無權占用，不足採信，上開被告
    確均屬無權占用系爭土地，應堪認定。又被告辛○○○、戊○○○另將渠等無權占用系爭土地之上開連城路55號、57號
    建物，分別提供予被告己○○、丁○○夫妻，及庚○○、丙○○夫妻使用，惟被告辛○○○、戊○○○既無合法使用權
    源，則被告己○○、丁○○、庚○○、丙○○使用系爭土地
    ，亦屬無權占有，至為明確。被告辛○○○、己○○、丁○○雖辯稱：原告明知台北縣中和市○○路53號、55號房屋越
    界占用原告系爭土地已30多年，故原告不得請求其等拆屋還
    地等語，然為原告否認。而按土地所有人建築房屋逾越疆界
    者，鄰地所有人如知其越界而不即提出異議，不得請求移去
    或變更其建築物，固為民法第796 條前段之所明定。惟主張
    鄰地所有人知其越界而不即提出異議者，應就此項事實負舉
    證之責任，此有最高法院45年台上字第931 號判例要旨、83
    年度台上字第605 號判決要旨可資參照。被告辛○○○、己○○、丁○○對其等上開所辯，並未提出任何證據以實其說
    ，所辯自不足採。另就被告癸○○、戊○○○、壬○○、辛○○○、己○○、丁○○辯稱：系爭土地雖為水利地，然已
    數十年未作為灌溉之用，原告之請求對原告無甚益處，徒使
    被告受鉅大損害，而違反公共利益，為權利濫用等前揭情詞
    ，按「權利之行使，不得違反公共利益，或以損害他人為主
    要目的。」民法第184 條固定有明文。然該法文所稱權利之
    行使，不得以損害他人為主要目的者，係指行使權利，專以
    損害他人為目的之情形而言，若為自己之利益而行使，縱於
    他人之利益不無損害，然既非以損害他人為主要目的，即不
    在該條所定範圍之內，有最高法院45年台上字第105 號判例
    要旨、69年度台上字第1079號裁判要旨可參。蓋權利之行使
    本即主張權利之方式，不免對他人造成不便或損害，惟權利
    人既依法享有權利，其就權利之行使本不應受限，惟為免逾
    越權利本質或經濟目的、逾越社會觀念所允許之界線之權利
    行使，故有民法第148 條第1 項之規定，是則權利濫用既為
    對權利之限制，其要件自應嚴格界定，必須權利人行使權利
    會造成公共利益之損害，並著重於權利人之主觀目的以損害
    他人為主要目的，且客觀上所取得之利益與他人之損害顯不
    相當始足構成權利濫用。本件原告以所有權人之地位請求被
    告等返還無權占有系爭土地之面積合計高達135.69平方公尺
    ，雖使被告癸○○、戊○○○、辛○○○、壬○○所有房屋
    因而有相等面積須遭拆除，但此原係無權占有使用他人土地
    者，於所有權人依法主張權利時所應容受之當然結果，其無
    權占用之面積愈大，於返還時獲致之不利益相對愈多，是不
    論從權利本質、經濟目的、社會觀念而言，原告本件請求皆
    屬權利之正當行使，尚未逾越必要之範圍，兩造間並無一方
    所得利益與他方所受損失顯不相當，或原告行使權利係以損
    害被告為主要目的之情形存在。再者，原告所有系爭土地地
    目為「水」，均為水利用地，原係供水利灌溉溝渠之用，有
    系爭土地登記謄本附卷可稽，並為被告所不爭執，自有其法
    定之公用目的存在。是系爭土地遭被告癸○○、戊○○○、
    辛○○○、壬○○所有前開房屋無權占用，自有損於公眾利
    益與公共安全，故原告訴請被告拆屋還地，始係符合公共利
    益之行為。被告不能僅以其等所有或占用之前開房屋建築已
    久，如將越界部分拆除損及被告等利益，即認原告本件請求
    有違公共利益或係以損害他人為目的。因此被告等此部分之
    抗辯，洵無足採。從而，原告本於所有權人之地位，依民法
    第767 條規定訴請被告癸○○、戊○○○、壬○○、辛○○○應將占用系爭土地之建物拆除，返還土地予原告，並訴請
    被告己○○、丁○○自台北縣中和市○○路55號建物占用系
    爭土地如附圖所示淺綠色部分遷出、訴請被告庚○○、丙○○自台北縣中和市○○路57號建物占用系爭土地如附圖所示
    紅色部分遷出，於法有據，應予准許。
九、次按，無法律上之原因而受利益，致他人受損害者，應返還
    其利益，為民法第179 條前段所明定。又無權占有他人土地
    ，可能獲得相當於租金之利益，復為社會通常之觀念（最高
    法院61年台上字第1695號判例參照）。被告癸○○、戊○○○、壬○○、辛○○○既因無權占有系爭土地而受有利益，
    致原告受有相當於租金之損害，原告自得依不當得利之法律
    關係，請求被告癸○○、戊○○○、壬○○、辛○○○相當
    於租金之利益。再按，城市地方房屋之租金，以不超過土地
    及其建築物申報總價年息10% 為限，土地法第97條第1 項定
    有明文，上開規定依同法第105 條規定，於租用基地建築房
    屋準用之。而上開土地法之規定，僅係為就城市地方建築物
    之基地租用約定之租金限制其最高額而設。查系爭土地之地
    目雖為「水」，然均係坐落於台北縣中和市，為城市地方土
    地，雖水利地依法不得建築房屋，然系爭土地係遭建築房屋
    之方式無權占用，是原告以上開土地法之規定，作為其請求
    不當得利之計算標準，自無不合。故被告辯稱：系爭土地並
    非供建築使用之土地，原告不得依上開土地法之規定作為計
    算被告等受益之方式云云，即無足採。再按：土地法施行法
    第25條規定，土地法第97條第1 項所謂土地及建物之總價額
    ，土地價額依法定地價，建築物價額依該管直轄市或縣市地
    政機關估定之價額。另依土地法第148 條規定，土地所有權
    人依本法所申報之地價，為法定地價。是土地法第97條第1
    項所謂土地申報價額即指該土地之申報地價而言。經查，系
    爭第366 地號土地自91年迄97年，歷年申報地價均為每平方
    公尺19 ,800 元、系爭第372 、373 、373 、374 、375 地
    號土地自91年迄97年，歷年申報地價均為每平方公尺19,536
    元，業經本院向台北縣中和地政事務所查明，有該所97年1
    月16日北縣中地價字第0970000780號函附卷可參（見本院卷
    (一)第130 至131 頁）。本院審酌系爭土地地目為「水」，原
    係供水利灌溉溝渠之用，位在台北縣中和市○○路被告癸○○、戊○○○、辛○○○、壬○○前開房屋之後方，位處中
    和市行政、經濟、地理中心（見本院卷(二)第32頁被告癸○○
    、戊○○○、壬○○答辯狀所載）、被告癸○○、戊○○○
    、壬○○、辛○○○等之前開房屋占用系爭土地，並借予或
    出租予第三人營業之用等其等利用系爭土地之經濟價值及所
    受利益等情，認本件原告以系爭土地申報地價10 %為計算相
    當於租金之不當得利之計算標準尚屬過高，應以系爭土地申
    報地價6%為計算標準，方屬適當。是以，被告癸○○、戊○○○、壬○○、辛○○○應給付原告自91年10月31日起至96
    年10月31日止計5 年相當於租金之不當得利數額如下：
  (一)被告癸○○部分：
    被告癸○○所有，門牌號碼台北縣中和市○○路51號建物占
    用系爭第366 地號土地之面積為3.92平方公尺、占用系爭第
    375地號土地之面積為1.04平方公尺、占用系爭第376 地號
    土地之面積為24.43 平方公尺，故5 年所受相當於租金之利
    益為172,560 元。
    【計算式：19,800元×3.92平方公尺×6%×5 年=23,285 元
    （元以下四捨五入）；19,536元×（1.04平方公尺+24.43平
    方公尺）×6%×5 年=149,275元（元以下四捨五入）；23,2
    85元+149, 275 元=172,560元】
  (二)被告辛○○○部分：
    被告戊○○○所有，門牌號碼台北縣中和市○○路53號建物
    占用系爭第375 地號土地之面積為21.52 平方公尺；另其所
    有坐落台北縣中和市○○路55號建物占用系爭第375 地號土
    地之面積為1.32平方公尺、占用系爭第374 地號土地之面積
    為22.13 平方公尺；故5 年所受相當於租金之利益為263,56
    0 元。
    【計算式：19,536元×（21.52 平方公尺+1.32 平方公尺+2
    2.13平方公尺）×6%×5 年=263,560元（元以下四捨五入）
    】
  (三)被告壬○○部分：
    被告壬○○所有，門牌號碼台北縣中和市○○路57號建物占
    用系爭第374 地號土地之面積為0.71平方公尺、占用系爭第
    373 地號土地之面積為23.84 平方公尺；故5 年所受相當於
    租金之利益為143,883元。
    【計算式：19,536元×（0.71平方公尺+23.84平方公尺）×
    6%×5 年=143,883元（元以下四捨五入）】
  (四)被告戊○○○部分：
    被告戊○○○所有，門牌號碼台北縣中和市○○路59號建物
    占用系爭第372 地號土地之面積為28.51 平方公尺、占用系
    爭第373 地號土地之面積為0.28平方公尺；另其所有坐落台
    北縣中和市○○路59號建物旁之建物占用系爭第372 地號土
    地之面積為7.99平方公尺，故5 年所受相當於租金之利益為
    215,560元。
    【計算式：19,536元×（0.28平方公尺+28.51平方公尺+7.9
     9平方公尺）×6%×5 年=215,560元（元以下四捨五入）】
十、綜上所述，原告依民法第767 條及不當得利法律關係，請求
    被告癸○○、戊○○○、壬○○、辛○○○應將占用系爭土
    地之建物拆除，將土地返還原告，並分別給付原告各如主文
    所示5 年相當於租金之不當得利數額，及均自起訴狀繕本送
    達上開被告之翌日起（即被告癸○○自96年12月12日起、戊○○○自96年12月11日起、壬○○自97年5 月11日、辛○○○自96年12月10日起）均至清償日止，按年息5%計算之利息
    ；暨請求被告己○○、丁○○自台北縣中和市○○路55號建
    物占用系爭土如附圖所示淺綠色部分遷出；被告庚○○、丙○○自台北縣中和市○○路57號建物占用系爭土如附圖所示
    紅色部分遷出，為有理由，應予准許。逾上開範圍之請求，
    則無理由，應予駁回。
十一、原告及被告癸○○、戊○○○、辛○○○、己○○、丁○○、壬○○分別陳明願供擔保請准為假執行或免為假執行之
    宣告，經核就原告勝訴部分，核無不合，爰分別酌定相當之
    擔保金額准許之，被告庚○○、丙○○部分，本院依職權為
    其等預供擔保後得免為假執行之宣告；至原告敗訴部分，其
    訴既經駁回，假執行之聲請即失所附麗，應併予駁回。
十二、本件事證已臻明確，兩造所為之其他主張、陳述並所提之
    證據，經審酌後，均認與本件判決之結論無礙，爰不一一論
    述，併此敘明。
據上論結，本件原告之訴為一部有理由、一部無理由，依民事訴
訟法第385 條第1 項前段、第79條、第85條第1 項但書、第390
條、第392 條，判決如主文。
中    華    民    國    97    年    6     月    6     日
                  民事第一庭    法  官  黃信樺
以上正本係照原本作成
如對本判決上訴，須於判決送達後20日內向本院提出上訴狀
中    華    民    國    97    年    6     月    6     日
                                書記官  李佳靜


司法院資訊處製作；財團法人民間司法改革基金會備份。
